臺灣宜蘭地方法院刑事判決　　　　　　　　　　　　　　九十一年度易字第三六號
　　公　訴　人　臺灣宜蘭地方法院檢察署檢察官
　　被　　　告　甲○○
　　　　　　　　丙○○
右列被告因詐欺案件，經檢察官提起公訴（八十九年度偵字第一九九五號），本院判
決如左：
    主  文
甲○○幫助意圖為自己不法之所有，以詐術使人將本人之物交付，處拘役拾日，如
易科罰金，以佰元折算壹日。
丙○○幫助意圖為自己不法之所有，以詐術使人將本人之物交付，處拘役拾日，如
易科罰金，以佰元折算壹日。
    事  實
一、甲○○於民國八十七年三月間某日，因友人乙○○囑其找人頭做為汽車買賣之買
    受人或汽車貸款之保證人，甲○○明知汽車為動輒數十萬元或上百萬元之高價值
    之物，於正常情形，若確已出資購買（無論係一次付清全部價金或依動產擔保交
    易法辦理附條件買賣之分期付款而繳付頭期款），絕無無故將買受人登記予未實
    際出資購買之人名義下，且汽車買賣若非一次付清價金，亦因尚需負擔高額貸款
    之本金及利息，故正常情形下，一般人不會擔任購車之名義人，亦不會對不認識
    或雖認識但無信任關係或信任關係不深之人之購車買賣行為擔任貸款之保證人，
    而乙○○（業經判罪確定）竟囑其找人頭擔任名義上之買受人或保證人，顯與常
    情有違，應係根本無購車之真意，亦無付車款（分期款）之資力，而意圖以人頭
    為購車戶或為購車人之保證人，於詐購取得汽車後，再將汽車轉售或貸款以達其
    得利之目的，竟基於幫助乙○○之意思而應允之，並即向友人丙○○洽借身分證
    予乙○○，丙○○亦明知乙○○借其身分證係充作汽車買賣之人頭，乙○○並無
    購車之真意，購車僅係取得汽車再轉售或貸款得利之手段，竟亦基於幫助乙○○
    之意思而將自己之身分證提供予乙○○，並簽妥委託書、汽車讓渡書、銀行擔保
    人資料等書類，以供乙○○詐騙之用。嗣乙○○於八十七年三月間，利用李秀梅
    向地下錢莊借貸之機會，先以李秀梅名義向裕融企業股份有限公司（下稱裕融公
    司）辦理附條件買賣分期購買日產牌車牌號碼Ｌ三─六一四二號自用小客車，於
    八十七年三月二十一日向監理單位辦妥車主為李秀梅之新領牌照登記，並即於八
    十七年三月二十五日向監理單位辦理李秀梅轉讓予丙○○之登記，乙○○再夥同
    不詳姓名人士三人，於八十七年四月三日以新台幣（下同）六十四萬元將該車轉
    售予黃春員，黃春員再於八十七年四月九日以六十六萬八千元轉售予楊秀珍。
二、案經台灣花蓮地方法院檢察署簽分後呈請台灣高等法院檢察署令轉臺灣宜蘭地方
    法院檢察署檢察官偵查起訴。
    理  由
一、訊據被告甲○○、丙○○均坦承提供丙○○之身分證予乙○○以購買自用小客車
    ，惟均否認有詐欺犯行，甲○○辯稱：伊只有拿丙○○的身分證給乙○○，因為
    乙○○說朋友要買車需要身分證作保證人，由於伊不認識字所以沒有拿伊的身分
    證，伊想朋友要買車沒什麼關係，所以就向丙○○拿身分證給乙○○云云；丙○○則辯稱：是甲○○拿伊的身分證去給乙○○說要買車，但並沒有告訴伊要作何
    用途，伊係到甲○○住處簽資料，當時乙○○、甲○○在場，之後就再沒有看過
    乙○○，車子如何過戶、過戶給何人伊都不清楚云云。然查：
  (一)乙○○前於八十九年五月二日經臺灣花蓮地方法院檢察署檢察官訊問時陳稱：丙○○知道是車輛所有人的掛名，伊和甲○○說需要人頭，丙○○要做人頭，需要
    簽委託書時伊有和丙○○碰面，伊向丙○○說貸款需要人頭等語（參見臺灣花蓮
    地方法院檢察署八十九年度偵緝字第四○號偵查卷宗第五十頁）。
  (二)乙○○於取得被告丙○○之身分證及其簽署之委託書、汽車讓渡書等資料後，先
    將車牌號碼Ｌ三─六一四二號自用小客車登記於李秀梅名下，再將該自用小客車
    登記於丙○○名義下，嗣將該自用小客車轉售予不知情之黃春員，再轉售予不知
    情之楊秀珍，而將自用小客車過戶登記於楊秀珍，有卷附附條件買賣契約書影本
    、交車確認表影本、汽車新領牌照登記書影本、汽機車買賣訂購書影本可稽，亦
    有交通部公路總局臺北區監理所宜蘭監理站九十一年六月十九日九一北監宜字第
    九一一二○四五號函、交通部公路總局台北區監理所花蓮監理站九十一年六月二
    十六日（九十一）北監花字第九一○五五一○號函、交通部公路總局台北區監理
    所板橋監理站九十一年六月二十六日九一板監字第九一○三五七二號函所附車牌
    號碼Ｌ三─六一四二號自用小客車車籍資料在卷可憑。而李秀梅因係向地下錢莊
    借貸，致向裕隆公司以附條件買賣之方式購買車牌號碼Ｌ三─六一四二號自用小
    客車，亦據李秀梅於臺灣花蓮地方法院檢察署檢察官偵訊時自承在卷（參見臺灣
    花蓮地方法院檢察署偵查卷宗第十七、三十三頁）。而該自用小客車再自丙○○
    名義陸續登記為黃春員及楊秀珍名義，並據證人黃春員於偵訊時證述無訛（參見
    臺灣花蓮地方法院檢察署八十八年度他字第一九四號偵查卷宗第八十五、八十六
    頁）。
  (三)按汽車為價值數十萬元或上百萬元之高價值之物，於社會一般交易情形，若欲出
    資購買，尚無將汽車所有人登記於未實際出資購買而不認識之人名義下，且汽車
    買賣若非一次付清，而採分期付款方式購入者，因尚需負擔高額貸款之本金及利
    息，一般人均不會僅擔任購車之名義人，亦不會對不認識之人或信任關係不足之
    人之購車行為，擔任其貸款保證人。參以本院質之被告甲○○、丙○○之經濟狀
    況，二人均稱：他們都是做水泥零工、年收入不多，經常沒有工作，也沒有存款
    等語（參見本院九十一年二月二十二日訊問筆錄），益見被告二人經濟狀況不良
    ，並無資力購買汽車。則被告二人就乙○○欲用人頭購買汽車之行為，顯應認識
    乙○○並無購車之真意，而有詐騙之意圖，被告二人仍將身分資料交付乙○○並
    填寫汽車過戶相關資料，足認有幫助乙○○之意圖。
  (四)綜上所述，本件事證明確，被告二人犯行堪以認定，應依法論科。
二、被告甲○○、丙○○基於幫助之犯意，提供身分資料予案外人乙○○詐欺他人以
    辦理汽車過戶，核其所為，均係犯刑法第三百三十九條第一項詐欺取財罪之幫助
    犯，並應依刑法第三十條第二項之規定減輕其刑。爰審酌被告犯罪之目的、手段
    、犯罪所生之損害，及犯罪後仍飾詞卸責態度等一切情狀，各量處如主文所示之
    刑，以示懲儆。末按，被告行為後，刑法第四十一條業已於九十年一月四日修正
    ，並於九十年一月十日經總統公布，於九十年一月十二日生效，由於修正後之刑
    法第四十一條第一項前段業已擴大得易科罰金之範圍，即適用新法對被告原所犯
    最重本刑為有期徒刑五年以下之罪者，在符合前開與舊法相同之其他要件下，使
    其有易科罰金之適用，對被告而言，自較有利，故新舊法比較結果，應以新法較
    有利於被告，依刑法第二條第一項前段之規定，本件即應適用裁判時之新修正刑
    法第四十一條第一項前段之規定為易科罰金之諭知。
據上論斷，應依刑事訴訟法第二百九十九條第一項前段，刑法第二條第一項前段、第
三十條、第三百三十九條第一項、第四十一條第一項前段，罰金罰鍰提高標準條例第
一條前段、第二條判決如主文。
本案經檢察官賴慶祥到庭執行職務
中      華      民      國    九十一    年     十二     月      四      日
                                  臺灣宜蘭地方法院刑事第二庭
                                        審判長法  官  黃  永  勝
                                              法  官  郭  顏  毓
                                              法  官  辜  漢  忠
右正本證明與原本無異。
如不服本判決，應於判決送達後十日內，向本院提出上訴狀。( 應附繕本 )
                                              書記官  林  秀  麗
中      華      民      國    九十一    年     十二     月      五      日
附錄本案論罪科刑法條全文：
中華民國刑法第三百三十九條第一項
意圖為自己或第三人不法之所有，以詐術使人將本人或第三人之物交付者，處五年以
下有期徒刑、拘役或科或併科一千元以下罰金。
